臺灣新北地方法院板橋簡易庭民事判決
                                   110年度板簡字第1368號
原      告  張雅利  
原      告  孫家禾  

前列二人共同
訴訟代理人  戴家旭律師

前列二人共同
訴訟代理人  許寧珊律師

被      告  陳色嬌  
訴訟代理人  袁江龍  
被      告  袁守新  
訴訟代理人  袁江龍  
上列當事人間請求債務人異議之訴事件，本院於民國110年11月1
2日言詞辯論終結，判決如下：
    主      文
確認臺灣新北地方法院109年度訴字第692號判決主文第二項命原
告張雅利、原告孫家禾自民國109年4月1日起至訴外人袁江龍將
位於附表一編號2、3所示房屋旁之違章建築拆除之日止，按月共
同給付被告陳色嬌、被告袁守新各新臺幣5,000元之租金債權，
自民國109年9月16日起不存在。
被告陳色嬌、被告袁守新不得執臺灣新北地方法院109年度訴字
第692號判決、臺灣高等法院109年度上易字1385號判決暨確定證
明書為執行名義，聲請對原告張雅利、原告孫家禾為強制執行。
臺灣新北地方法院110年度司執字第77251號強制執行事件之強制
執行程序，應予撤銷。
訴訟費用由被告新負擔。
    事實及理由
一、原告主張：
（一）按「確認法律關係之訴，非原告有即受確認判決之法律上
      利益者，不得提起之。」民事訴訟法第247條第1項前段定
      有明文。又所謂即受確認判決之法律上利益，係指法律關
      係之存否不明確，原告主觀上認其在法律上之地位有不安
      之狀態存在，且此種不安之狀態，能以確認判決將之除去
      者而言（最高法院52年度台上字第1240號判決意旨參照）
      。緣民國（下同）105年4月25日，原告張雅利、原告孫家
      禾（下合稱原告二人）將渠等與被告陳色嬌、被告袁守新
      （下合稱被告二人）共有之新北市○○區○○路00號1樓及2樓
      房屋（下稱系爭房屋）出租予第三人廖森永為營業使用，
      並收取租金。被告二人遂依不當得利法律關係起訴請求原
      告二人給付租金，嗣經鈞院以109年度訴字第692號判決（
      下稱一審判決）判命原告二人共同給付被告二人各新臺幣
      （下同）510,000元暨按年息5％計算之利息，及原告二人
      應自109年4月1日起至訴外人袁江龍將系爭房屋旁之違章
      建築（下稱系爭違章建築）拆除之日止，按月共同給付被
      告二人各5,000元，復經臺灣高等法院以109年度上易字13
      85號判決（下稱二審判決）駁回原告二人上訴，並確定在
      案。被告二人遂執一審判決、二審判決暨確定證明書為執
      行名義（下稱系爭執行名義），聲請強制執行，經鈞院民
      事執行處以110年度司執字第65511號受理在案。原告二人
      乃於110年6月25日，以票面金額569,916元（支票號碼：K
      F0000000）、票面金額569,986元（支票號碼：KF0000000
      ）之支票各乙紙，清償一審判決主文第一項所載之本息及
      主文第二項所載109年4月1日起至109年9月15日止之租金
      ，另以現金19,236元清償一審判決主文第四項所載之訴訟
      費用及其利息暨前案強制執行之執行費用，被告二人即撤
      回前案強制執行之聲請，先予敘明。經查，原告二人主張
      系爭違章建築已於109年9月15日拆除，是依一審判決主文
      第二項所載，原告二人僅就109年4月1日起自109年9月15
      日止之租金，有給付之義務，逾此部分，被告二人並無債
      權存在。惟被告二人主張系爭違章建築尚未拆除，原告二
      人仍應依一審判決主文第二項繼續按月給付5,000元之租
      金，並再次聲請強制執行，刻正由鈞院民事執行處以110
      年度司執字第77251號受理在案。兩造間就系爭違章建築
      是否已拆除，存有歧異，是原告二人自109年9月16日起，
      應否繼續負擔一審判決主文第二項所載之債務即不明確，
      致原告二人在法律上之地位有不安之狀態存在，又此不安
      之狀態能以確認判決除去之。準此，原告二人自有確認利
      益。
（二）按「執行名義成立後，如有消滅或妨礙債權人請求之事由
      發生，債務人得於強制執行程序終結前，向執行法院對債
      權人提起異議之訴。」強制執行法第14條第1項前段定有
      明文。次按債務人異議之訴係為排除執行名義之執行力，
      是債務人提起異議之訴，其聲明請求撤銷特定執行事件之
      執行程序，或請求債權人不得持執行名義對債務人為強制
      執行，均無不可；僅債務人如為前一聲明，而債權人嗣聲
      請撤回強制執行時，因其請求內容無從實現，其訴固難認
      為有理由；但如為後一聲明，因債權人撤回執行，不影響
      執行名義之執行力，對於債務人之請求不生妨礙，法院即
      不得逕以債權人撤回執行為由駁回其請求（最高法院109
      年度台上字第3015號裁定意旨參照）。
（三）再按所謂消滅債權人請求之事由，例如清償、提存、抵銷
      、免除、混同、債權讓與、債務承擔、更改、消滅時效完
      成、解除條件成就、契約解除或撤銷、另訂和解契約，或
      其他類此之情形；所謂妨礙債權人請求之事由，例如債權
      人同意延期清償、債務人行使同時履行抗辯權等（最高法
      院98年度台上字第1899號判決意旨參照）。債務人提起債
      務人異議之訴，並以排除執行名義之執行力為目的，如有
      理由時，應宣告不許就執行名義全部或一部為強制執行（
      最高法院84年度台上字第1994號判決、最高法院94年度台
      上字第671號判決意旨參照）。查，系爭違章建築所坐落
      之新北市○○區○○段000地號土地（下稱938地號土地，）與
      系爭房屋所坐落之同段939地號土地相毗鄰，有地籍圖謄
      本可佐。938地號土地乃興建系爭房屋時保留之空地，長
      期以來供附近住戶及不特定多數人通行之用。詎109年3月
      間，訴外人袁江龍（938地號土地共有人之一）違規建造
      系爭違章建築使用，有現場照片可佐。系爭違章建築嗣於
      109年9月15日遭新北市政府工務局拆除，亦有新北市工務
      局新聞稿可稽。系爭違章建築已於109年9月15日拆除，應
      堪信實。次查，臺灣高等法院109年度上易字第1385號返
      還不當得利事件110年2月5日準備程序中，被告二人之訴
      訟代理人即系爭違章建築之起造人袁江龍，自認系爭違章
      建築已於109年9月15日拆除，且一審判決第二項所命給付
      之截止日為109年9月15日，此觀「（法官問：違章建築部
      分是否已拆除?有無在上訴範圍內?）被上訴代答：違章建
      築部分上訴人於109年9月15拆除，但基座還在，每月租金
      4萬元」、「（法官問：故原審判決第二項部分截止日為1
      09.9.15日?）被上訴代答：是。」即明，益徵系爭違章建
      築確於109年9月15日拆除。又系爭違章建築拆除後固留有
      基座，惟該基座顯非民法所稱之定著物，有現場照片可佐
      ，自無得藉憑該基座之存在，認定系爭違章建築尚未拆除
      ，附此敘明。
（四）綜上所陳，系爭違章建築於109年9月15日拆除，要無疑問
      ，則被告二人依一審判決主文第二項可得向原告二人請求
      之租金債權，應僅及於109年4月1日起至109年9月15日止
      之租金，可堪認定。是原告二人請求確認一審判決主文第
      二項所載之租金債權，自109年9月16日起不存在，洵屬有
      據，應予准許。
（五）又原告二人已於110年6月25日足額清償109年4月1日起至1
      09年9月15日之租金予被告二人，核屬消滅債權人請求之
      事由，被告二人自不得復持系爭執行名義聲請強制執行。
      職是，原告二人依強制執行法第14條第1項前段規定，請
      求被告二人不得執系爭執行名義，聲請對原告二人為強制
      執行，及請求撤銷鈞院110年度司執字第77251號強制執行
      事件之強制執行程序，均為有理由，應予准許。為此，爰
      依民事訴訟法第247條第1項前段、強制執行法第14條等規
      定，提起本件訴訟。並聲明：（一）確認臺灣新北地方法
      院109年度訴字第692號判決主文第二項命原告張雅利、原
      告孫家禾自民國109年4月1日起至訴外人袁江龍將位於附
      表一編號2、3所示房屋旁之違章建築拆除之日止，按月共
      同給付被告陳色嬌、被告袁守新各5,000元之租金債權，
      自109年9月16日起不存在。（二）被告陳色嬌、被告袁守
      新不得執臺灣新北地方法院109年度訴字第692號判決、臺
      灣高等法院109年度上易字1385號判決暨確定證明書為執
      行名義，聲請對原告張雅利、原告孫家禾為強制執行。（
      三）臺灣新北地方法院110年度司執字第77251號強制執行
      事件之強制執行程序，應予撤銷。
（六）對於被告抗辯之陳述：
    1.檢舉的時候，新北市政府工務局拆除的時候，就把原證七
      上所示白色建物部分拆除，最後下面的地基是新北市工務
      局遺留的，從原證8新北市政府新聞稿第二頁附圖可看出
      。此外，有關於違章建築究竟為哪部分，可調閱109年訴6
      92號卷宗，即可知道雙方當時爭執的確實是上面白色的簡
      易建築，後面的鴨肉麵線店家的租金也是因為這個白色的
      簡易違章建築才會改為每月收取四萬元租金而非原證10的
      地基。
    2.只有地基如何做生意使用，袁江龍當時是要利用這個白色
      簡易建築做生意，而且如果只有地基顯然也不構成民法上
      不動產，則鈞院的109年度訴字第692號判決主文第二項，
      就不可能會寫遠章建築拆除之曰止，按月共同給付原告各
      5000元。
    3.對於本院109年度訴字第692號民事卷宗被證10違章建築之
      現場照片，有何意見？惟查，被證10上面的白色建築物是
      違章建築，此違章建築在109年9月15日已拆除。
    4.對於被告所提違規廣告物認定通知書，有何意見？惟查勘
      查日期是110年11月10日是在另案109年度訴字692號判決
      以後發生的事實，顯然不是前案判決所講的違章建築，而
      且從前案的卷宗裡應可明顯看出當時兩造爭執的違章建築
      是一個白色的建物，如該卷宗被證10照片所載，此廣告建
      物完全沒有在前案審理間有所討論。
二、被告則以：
（一）被告依台灣新北地方法院109年度訴字第692號、台灣高等
      法院109年度上易字第1385號民事確定判決，就被告應自1
      09年9月16日起至110年7月1日止每月給付被告各5000元部
      分聲請強制執行，業經鈞院110年度司執字第77251號執行
      在案。原告提起本訴稱在民國109年9月15日的新聞稿「永
      和竹林路88號前違建拆、拆除大隊今天派員火附速拆除、
      永和竹林路88號前違建今」，意指被告之違建已拆除之意
      ，實則上開報導並不是拆除被告的違建(拆除何人違建，
      被告不知道）:此部分原告所述不實。就此部分原告在台
      灣高等法院109年度上易字第1385號審理時（該案在110年
      4月30日判決），原告也沒有主張拆除之事，原告所述不
      實。
（二）依強制執行法第14條第1項規定，執行名義成立後，如有
      消滅或妨礙債權人請求之事由發生，債務人得於強制執行
      程序終結前，向執行法院對債權人提起異議之訴。如以裁
      判為執行名義時，其為異議原因之事實發生在前訴訟言詞
      辯論終結後者，亦得主張之。原告經鈞院確定判決後，未
      依判決履行，被告依法聲請強制執行，原告未清償被告的
      債務，原告提起異議之訴，顯無理由。
（三）違章建築是地基跟1566號0000000000電話，框框是被告的
      。並不是原告所謂原證7的白色簡易建築，而是原證10的
      地基而原告並沒有拆除被告的地基，且拆除通知單上並沒
      有被告的名字。原本判決是寫訴外人袁江龍拆除違章建築
      物之日止，但被告沒有拆除等語，資為抗辯。並聲明：原
      告之訴駁回。
三、法院之判斷：
 (一) 按執行名義成立後，如有消滅或妨礙債權人請求之事由發
     生，債務人得於強制執行程序終結前，向執行法院對債權
     人提起異議之訴。如以裁判為執行名義時，其為異議原因
     之事實發生在前訴訟言詞辯論終結後者，亦得主張之。強
     制執行法第14條第1項定有明文。又債務人異議之訴，係債
     務人主張執行名義所示之請求權，有消滅或妨礙債權人請
     求之事由，因此提起訴訟，以排除執行名義之執行力。揆
     其立法理由，係因執行名義所示請求權之存在與內容，有
     時與執行時實體法之權利狀態並不一致，故許提起債務人
     異議之訴以資救濟。因此債務人須有消滅或妨礙債權人請
     求之事由。所謂消滅債權人請求之事由，係指債權人就執
     行名義所示之請求權，全部或一部消滅而言，例如清償、
     提存、抵銷、免除、混同、債權讓與、債務承擔、更改、
     消滅時效完成、解除條件成就、契約解除或撤銷、另訂和
     解契約，或其他類此之情形。所謂妨礙債權人請求之事由
     ，則指債權人就執行名義所示之請求權，暫時不能行使而
     言，例如債權人同意延期清償、債務人行使同時履行抗辯
     權等是（最高法院104年度台上字第2502號判決意旨參照）
     。
 (二) 原告二人於105年4月25日將渠等與被告陳色嬌、被告二人
     共有之系爭房屋出租予第三人廖森永為營業使用，並收取
     租金。被告二人遂依不當得利法律關係起訴請求原告二人
     給付租金，嗣經鈞院以109年度訴字第692號判決判命原告
     二人共同給付被告二人各510,000元暨按年息5％計算之利息
     ，及原告二人應自109年4月1日起至訴外人袁江龍將系爭違
     章建築拆除之日止，按月共同給付被告二人各5,000元。復
     經臺灣高等法院以109年度上易字1385號判決駁回原告二人
     上訴，並確定在案。被告二人遂執一審判決、二審判決暨
     確定證明書為執行名義（下稱系爭執行名義），聲請強制
     執行，經本院民事執行處以110年度司執字第65511號受理
     在案。原告二人乃於110年6月25日，以票面金額569,916元
     （支票號碼：KF0000000）、票面金額569,986元（支票號
     碼：KF000000 0）之支票各乙紙，清償一審判決主文第一
     項所載之本息及主文第二項所載109年4月1日起至109年9月
     15日止之租金，另以現金19,236元清償一審判決主文第四
     項所載之訴訟費用及其利息暨前案強制執行之執行費用，
     此為兩造所不爭，應堪認為真實。惟被告二人嗣後又主張
     系爭違章建築尚未拆除，原告二人仍應依一審判決主文第
     二項繼續按月給付5,000元之租金，並再次聲請強制執行，
     刻正由本院民事執行處以110年度司執字第77251號受理在
     案，故強制執行程序尚未終結等情，復經本院依職權調取
     系爭執行事件之執行卷宗，核閱屬實，堪信為真。
 (三) 按所謂消滅債權人請求之事由，例如清償、提存、抵銷、
     免除、混同、債權讓與、債務承擔、更改、消滅時效完成
     、解除條件成就、契約解除或撤銷、另訂和解契約，或其
     他類此之情形；所謂妨礙債權人請求之事由，例如債權人
     同意延期清償、債務人行使同時履行抗辯權等（最高法院9
     8年度台上字第1899號判決意旨參照）。債務人提起債務人
     異議之訴，並以排除執行名義之執行力為目的，如有理由
     時，應宣告不許就執行名義全部或一部為強制執行（最高
     法院84年度台上字第1994號判決、最高法院94年度台上字
     第671號判決意旨參照）。查，系爭違章建築所坐落之新北
     市○○區○○段000地號土地與系爭房屋所坐落之同段939地號
     土地相毗鄰，有地籍圖謄本可佐。938地號土地乃興建系爭
     房屋時保留之空地，長期以來供附近住戶及不特定多數人
     通行之用。惟訴外人袁江龍於109年3月間違規建造系爭違
     章建築使用，而系爭違章建築嗣於109年9月15日遭新北市
     政府工務局拆除，此有新北市工務局新聞稿可稽。故系爭
     違章建築已於109年9月15日拆除，應堪信實。又查，臺灣
     高等法院109年度上易字第1385號返還不當得利事件110年2
     月5日準備程序中，被告二人之訴訟代理人袁江龍，為下列
     陳述：「（法官問：違章建築部分是否已拆除？有無在上
     訴範圍內？）被上訴代答：違章建築部分上訴人於109年9
     月15拆除，但基座還在，每月租金4萬元」、「（法官問：
     故原審判決第二項部分截止日為109.9.15日？）被上訴代
     答：是。」等語，依上記載可認系爭違章建築確實已於109
     年9月15日拆除，且一審判決第二項所命給付之截止日為10
     9年9月15日。又系爭違章建築拆除後固留有基座，惟該基
     座顯非民法所稱之定著物，有現場照片可佐，自無得藉憑
     該基座之存在，認定系爭違章建築尚未拆除。又被告所提
     違規廣告物認定通知書勘查日期是110年11月10日是在另案
     109年度訴字692號判決以後發生的事實，顯然不是前案判
     決所講的違章建築。綜上所陳，系爭違章建築於109年9月1
     5日拆除，則被告二人依一審判決主文第二項可得向原告二
     人請求之租金債權，應僅及於109年4月1日起至109年9月15
     日止之租金，可堪認定。是原告二人請求確認一審判決主
     文第二項所載之租金債權，自109年9月16日起不存在，洵
     屬有據，應予准許。
 (四) 又原告二人已於110年6月25日足額清償109年4月1日起至1
     09年9月15日之租金予被告二人，核屬消滅債權人請求之事
     由，被告二人自不得復持系爭執行名義聲請強制執行。故
     原告二人依強制執行法第14條第1項前段規定，請求被告二
     人不得執系爭執行名義，聲請對原告二人為強制執行，及
     請求撤銷鈞院110年度司執字第77251號強制執行事件之強
     制執行程序，均為有理由，應予准許。
四、綜上所述，原告提起本件訴訟，訴請確認本院109年度訴字
    第692號判決主文第二項命原告張雅利、原告孫家禾自109年
    4月1日起至訴外人袁江龍將位於附表一編號2、3所示房屋旁
    之違章建築拆除之日止，按月共同給付被告陳色嬌、被告袁
    守新各5,000元之租金債權，自109年9月16日起不存在。另
    依強制執行法第14條之規定，訴請被告二人不得執系爭執行
    名義，聲請對原告二人為強制執行，及請求撤銷鈞院110年
    度司執字第77251號強制執行事件之強制執行程序，均有理
    由，應予准許。
五、本件事證已臻明確，兩造其餘之攻擊防禦方法及所提證據，
    於判決結果不生影響，爰不一一論列，併此敘明。
中    華    民    國    110   年    12    月    17    日
                  臺灣新北地方法院板橋簡易庭
                            法  官  施函妤
以上為正本係照原本作成。
如不服本判決，應於送達後20日內，向本院提出上訴狀並表明上
訴理由，如於本判決宣示後送達前提起上訴者，應於判決送達後
20日內補提上訴理由書（須附繕本）。
中    華    民    國    110   年    12    月    17    日
                            書記官  吳昌穆